【裁判字號】    98,上易,543
【裁判日期】    980423
【裁判案由】    贓物
【裁判全文】
臺灣高等法院刑事判決                 98年度上易字第543號
上  訴  人  臺灣士林地方法院檢察署檢察官
被      告  乙○○
上列上訴人因被告贓物案件，不服臺灣士林地方法院97年度易字
第1625號，中華民國97年10月21日第一審判決（起訴案號：臺灣
士林地方法院檢察署97年度偵字第9931號），提起上訴，本院判
決如下：
    主  文
原判決撤銷。
乙○○故買贓物，處有期徒刑月，如易科罰金，以新臺幣壹仟
元折算壹日。
    事  實
一、乙○○於民國97年7月20日上午6時許，在臺北縣三重市中興
    橋下跳蚤市場，明知真實姓名年籍之人所販售之ETC電子收
    費器（序號：0000000000E50F0B14CA8505號，係丙○○所有
    ，原安裝於車號5235-QZ號自小客車內，於97年7月17日晚上
    11時30分許，在臺北市南港區○○○路○段附近遭竊）係來
    路不明之贓物，竟仍以新臺幣1千2百元之代價，連同儲值卡
    2張一併購買。嗣於同年7月24 日下午3時50分許，乙○○駕
    駛車號TM-7738 號自小客車，行經臺北市南港區○○○路、
    向陽路口時，為警臨檢查獲，並扣得上開電子收費器，始悉
    上情。
二、案經臺北市政府警察局南港分局報請臺灣士林地方法院檢察
    署檢察官偵查起訴。
    理  由
一、按被告以外之人於審判外之陳述，雖不符前四條之規定，而
    經當事人於審判程序同意作為證據，法院審酌該言詞陳述或
    書面陳述作成時之情況，認為適當者，亦得為證據；當事人
    、代理人或辯護人於法院調查證據時，知有第159條第1項不
    得為證據之情形，而未於言詞辯論終結前聲明異議者，視為
    有前項之同意；刑事訴訟法第159條之5定有明文。本件被害
    人丙○○於警詢之陳述，檢察官及被告於原審時均表示無意
    見，本院審酌其於警詢陳述時，僅陳述其被害經過並未指明
    特定人涉案，應無誣攀被告之情狀，認得為本案之證據。
二、被告乙○○雖經合法傳喚，無正當理由未到庭答辯，惟上揭
    明知為贓物仍故買使用之事實，業據被告迭於警詢、偵查及
    原審羈押訊問時供承不諱（見偵查卷第34、68、83至85頁）
    。而上開電子收費器係被害人丙○○所有，原安裝於車號52
    35-QZ號自小客車內，於97年7月17日晚上11時30分許，在臺
    北市南港區○○○路○段附近遭竊等情，亦據被害人丙○○
    於警詢指述明確，並有贓物認領保管單1 紙、遠通電收臺北
    門市序號單、照片等附卷可稽。又被告前於97年2 月28日為
    警查獲持有他人失竊之電子收費器，而經檢察官於97年6 月
    22日以被告涉犯故買贓物罪嫌提起公訴，有臺灣基隆地方法
    院檢察署檢察官97年度偵字第2094號起訴書在卷可憑。是被
    告復於前揭時地買受上開電子收費器，其對該電子收費器係
    他人遭竊之贓物，自應有所認識。故被告上開於警詢、偵查
    及原審訊問時之自白，與事實相符，堪採為認定本案犯罪之
    證據。雖被告嗣於原審翻異前詞，辯稱：上開電子收費器實
    係伊與甲○○於97年7月17日晚間在臺北市南港區○○○路7
    段附近所竊取，當時伊與甲○○駕駛車輛在附近徘徊，後來
    由伊駕駛車輛停在對向車道把風，甲○○下車後用石頭砸破
    靠近人行道之副駕駛座車窗後所竊得云云，然與證人甲○○
    於偵查及本院審理時均供證：其未與被告於上揭時地共同行
    竊上開電子收費器等語，已有歧異，是被告上開竊盜之自白
    即非無疑。又被告上開所述行竊情節，固與被害人丙○○於
    警詢時供證：其在97年7月17日晚間7時30分，將車輛停放在
    臺北市南港區○○○路7段附近，約同日晚間11時30 分許，
    發現右前車窗遭破壞且車內損失ETC 電子收費器及少許零錢
    等語若合（見偵查卷第38頁），然被告於97年7月24日下午3
    時50分為警查獲後，迄至同年月25日上午11時05分許始解送
    臺灣士林地方法院檢察署，期間被害人丙○○於被告被查獲
    當日晚上7時50 分許，即經警方通知到與被告同一訊問處所
    之臺北市政府警察局南港分局警備隊製作筆錄，故被告於警
    詢時即已知悉被害人上開失竊情節，自難以其事後自白之行
    竊經過與被害人所述遭竊情形相符，遽認其上開行竊之自白
    為可信。再參以被告於本案原遭警方以竊盜罪移送，於偵查
    中初訊時即否認竊盜犯行，辯稱係在中興橋下向不名男子購
    得，並堅稱可偕同警方前往查證販售贓物之人，然仍遭檢察
    官聲請法院羈押，且其於原審法官告以聲請羈押要旨時，即
    答以：其本來就沒有偷，只是跟人家收購，為什麼要被羈押
    等語（見偵查卷第85頁），並於97 年9月12日起訴送審時，
    翻異前供改稱係竊盜云云，無法摒除被告有因故買贓物與竊
    盜罪法定本刑相近，希冀改口翻供可獲贓物罪無罪之諭知，
    以免除檢察官求處重刑及強制工作之危險，並可立獲釋放之
    考量。由上足見，被告事後翻異前詞，改稱上開電子收費器
    係其與甲○○共同行竊云云，因乏補強證據可佐，委無足取
    。本件事證明確，被告犯行洵堪認定，應依法論科。
三、核被告所為，係犯刑法第349條第2項之故買贓物罪。原審未
    察，遽為被告無罪之諭知，尚有未洽。檢察官上訴指摘原判
    決不當，為有理由，自應由本院撤銷改判。爰審酌被告曾有
    多次贓物、竊盜前科，經法院判處罪刑確定，有本院被告前
    案紀錄表可佐，素行不佳，竟為貪圖小利，購買來路不明之
    物品，助長竊盜犯行猖獗，及所生危害輕微，犯後態度尚可
    ，暨檢察官於原審求處有期徒刑1年，及於刑之執行前，令
    入勞動場所強制工作，與被告所犯乃係微罪相較，顯然過重
    等一切情狀，量處如主文第二項所示之刑，並諭知易科罰金
    之折算標準。
四、被告經合法傳喚，無正當理由不到庭，爰不待其陳述逕行判
    決。
據上論斷，應依刑事訴訟法第369條第1項前段、第364條、第299
條第1項前段、第371 條，刑法第349條第2項、第41條第1項前段
，刑法施行法第1條之1，判決如主文。
本案經檢察官侯寬仁到庭執行職務。
中    華    民    國    98    年    4     月    23    日
            刑事第二十一庭審判長法  官  蘇隆惠
                                法  官  曾家貽
                                法  官  楊力進
以上正本證明與原本無異。
不得上訴
                                書記官  何仁崴
中    華    民    國    98    年    4     月    23    日
附錄：本案論罪科刑法條全文
中華民國刑法第349條
（普通贓物罪）
收受贓物者，處3年以下有期徒刑、拘役或5百元以下罰金。搬運
、寄藏、故買贓物或為牙保者，處5年以下有期徒刑、拘役或科
或併科1千元以下罰金。
因贓物變得之財物，以贓物論。


司法院資訊處製作；財團法人民間司法改革基金會備份。
